臺灣高等法院刑事判決　　　　　　　　　　　　　九十一年度上訴字第一三七八號
　　上　訴　人
右上訴人因過失致死等案件，不服臺灣板橋地方法院九十一年度訴字第三二六號，中
華民國九十一年三月二十八日第一審判決（起訴案號：臺灣板橋地方法院檢察署九十
一年度偵字第二九六二號）提起上訴，本院判決如左：
    主  文
上訴駁回。
乙○○緩刑貳年。
    事  實
一、乙○○為馬來西亞籍人民，於民國七十七年間以觀光名義來台後，即在台工作而
    逾期居留。嗣其於九十年十月四日向甲○○承攬位於台北縣蘆洲市○○路三００
    巷三之一號之鐵皮屋拆除工程，並以口頭約定工程總價為新台幣（下同）四萬元
    後，遂於以日薪二千元之代價，雇用謝上尾與年籍不詳綽號「小魏」之成年男子
    ，自九十年十月九日起在上開地點擔任鐵皮屋拆除工作，乙○○因此成為從事建
    築物拆除業務之人，並為在勞工安全衛生法適用範圍內雇用勞工從事拆除工作之
    營造業負責人。在該鐵皮屋拆除過程中，工人必須攀爬至約七公尺高之屋頂，拆
    除屋頂、側面鋼板及屋頂鋼樑，故屬有墜落之虞之作業場所，按照勞工安全衛生
    法第五條第一項第五款規定，乙○○應該注意對於防止該場所可能引起之危害應
    有符合標準之必要安全設備，亦即應於工作現場張掛安全網，或應使謝上尾等勞
    工佩帶適當之個人防護具，以防止該作業場所可能發生之危險，又依當時情形並
    無不能注意之情事，詎乙○○竟未依法設置如張掛安全網等安全設備，亦未使謝
    上尾確實使用安全帶、安全帽及其他必要之防護具；嗣於九十年十月十三日上午
    十時二十分許，勞工謝上尾攀爬至屋頂，將鋼索綑綁於鋼樑，由吊車吊起鋼樑時
    ，因屋頂鋼樑搖晃，且該作業場所缺乏前開應有之法定必要安全設備，致坐在鋼
    樑上之謝上尾不慎自高度約七公尺之屋頂墜落地面，經送醫急救後，延至同日下
    午二時許仍因頭部外傷、肋骨骨折、導致顱內、胸內出血死亡；而乙○○於前開
    事故發生後，並未於二十四小時內將此一職業災害報告檢查機構，遲至九十年十
    月十五日下午二時許始由警員以電話通知行政院勞工委員會北區勞動檢查所。
二、案經臺灣板橋地方法院檢察署檢察官相驗後自動檢舉偵查起訴。
    理  由
一、右揭被害人謝上尾於右開工作現場工作時，並未使用安全帶、安全帽及其他必要
    之防護具，以致墜落後因頭部外傷、肋骨骨折、導致顱內、胸內出血而死亡之事
    實，業據被告乙○○供承不諱。而被害人謝上尾係於前開時、地從事拆除鐵皮屋
    之捆綁鋼樑工作時墜地致死，業據臺灣板橋地方法院檢察署檢察官督同法醫相驗
    屬實，並製有勘驗筆錄與相驗屍體證明書、驗斷書及現場照片四幀附於相驗卷可
    稽。次查，被告係承攬本件拆除工程施工業務之人，係勞工安全衛生法第二條第
    二項所稱之事業主或事業之經營負責人，為被害人謝上尾之雇主。按勞工安全衛
    生法第五條第一項第五款規定：雇主對防止有墜落、崩塌等之虞之作業場所引起
    之危害應有符合標準之必要安全衛生設備；勞工安全衛生設施規則第二百八十一
    條規定：「雇主對於在高度二公尺以上之高處作業，勞工有墜落之虞者，應使勞
    工確實使用安全帶、安全帽及其他必要之防護具。前項規定經雇主採安全網等措
    施者，不在此限。」。被告為雇主，自應詳予注意對防止該場所引起之危害應有
    上述符合標準之必要安全設備及措施，其竟疏未注意而未監督勞工作業及督導勞
    工佩掛安全帶、安全帽等安全衛生防護具之使用，即指示被害人謝上尾及其他受
    僱人「小魏」前往施工等情，業據被告坦承施工現場未張掛安全網及被害人謝上
    尾亦未配帶安全帽、安全帶等語，互核相符，又被告對於前開工作場所發生受僱
    人即被害人謝上尾死亡之職業災害時，未於二十四小時內報告檢查機構，亦為被
    告所供承，復有行政院勞工委員會北區勞動檢查所函附職業災害檢查報告書一冊
    在卷可憑，而依事發當時情形並無不能注意之情事，被告竟疏未注意，任令被害
    人謝上尾於無安全設備之二公尺以上之高處施工，致謝上尾墜地死亡，其顯然違
    反前揭勞工安全衛生法之規定，且被害人死亡與被告過失之間有相當因果關係。
    被告雖於上訴理由中辯稱伊是外國人，不知我國法律規定工安事故發生後，雇主
    須於二十四小時內報告檢查機構之規定云云，惟查以被告居住於中華民國已達十
    一年，且所從事之工作係屬承攬拆除之工程，對於工安法令難認無認識，所辯應
    屬避重就輕之詞，妥無可採，綜上所述，本件事證明確，被告犯行，堪以認定，
    應依法論科。
二、被告乙○○係從事建築物拆除業務之人，為被害人謝上尾之雇主，僱用謝上尾於
    二公尺以上之高處，從事拆鐵皮屋之捆綁鋼樑工作，因過失未張掛安全網，亦未
    使謝上尾確實使用安全帶、安全帽及其他必要之防護具，因過失致人於死，核其
    所為，係違反勞工安全衛生法第五條第一項第五款規定，致發生同法第二十八條
    第二項第一款之死亡災害，係犯同法第三十一條第一項規定之罪及刑法第二百七
    十六條第二項之業務過失致死罪。至於所犯上開二罪，係屬一行為觸犯數罪名，
    為想像競合犯，應依刑法第五十五條之規定，從一重之刑法第二百七十六條第二
    項業務過失致死罪處斷。又被告其於工作場所發生死亡災害後，未於二十四小時
    報告檢查機構，係違反勞工安全衛生法第二十八條第二項規定，應依同法第三十
    二條第一項第二款處罰。被告所犯上開二罪，犯意各別，行為殊異，應分論併罰
    。原審本於同上之見解，適用勞工安全衛生法第三十一條第一項、第三十二條第
    一項第二款，刑法第十一條前段、第二百七十六條第二項、第五十五條、第四十
    一條第一項（漏引前段）、第五十一條第五款，罰金罰鍰提高標準條例第一條前
    段、第二條，並審酌被告之素行，犯後態度等一切情狀，對於業務過失致死部分
    ，量處有期徒刑五月，對於職災發生時，雇主違反應於二十四小時內報告檢查機
    構規定，量處拘役二十日，並均諭知如易科罰金，以參佰元折算壹日，經核認事
    用法並無不合，量刑亦稱妥適，被告上訴意旨認業務過失致死，量刑過重，及不
    知勞工安全衛生法令之規定，指摘原判決不當，為無理由，應予駁回。末查被告
    前未曾受有期徒刑以上刑之宣告，有本院被告全國前案紀錄表一紙在卷可憑，並
    無前科，且事後已委託屋主甲○○與被害人之家屬達成和解，賠償二十萬元，此
    經證人甲○○到庭證實，並有和解書影本一紙附卷可稽，經此偵審教訓，當知所
    警惕，應無再犯之虞，本院認其所宣告之刑，以暫不執行為當，爰併宣告緩刑二
    年，以勵自新。
據上論斷，應依刑事訴訟法第三百六十八條、刑法第七十四條第一款，判決如主文。
本案經檢察官張秋雲到庭執行職務。
中      華      民      國      九十一      年    六    月    二十七    日
                              台灣高等法院刑事第十六庭
                                  審判長法  官  許  增  男
                                        法  官  黃  鴻  昌
                            法  官  周  煙  平
右正本證明與原本無異。
業務過失致死部分如不服本判決應於收受送達後十日內向本院提出上訴書狀，其未述
上訴之理由者並得於提起上訴後十日內向本院補提理由書（均須按他造當事人之人數
附繕本）。
勞工安全衛生法第三十二條第二款部分不得上訴。
                                        書記官  蕭  麗  珍
中      華      民      國     九十一   年      六      月    二十七    日
刑法第二百七十六條第二項
從事業務之人，因業務上之過失犯前項之罪者，處五年以下有期徒刑或拘役，得併科
三千元以下罰金。
勞工安全衛生法第三十二條第一項第二款
有左列情形之一者，處一年以下有期徒刑、拘役或科或併科新台幣九萬元以下罰金：
二、違反第十條、第二十條第一項、第二十一條第一項、第二十二條第一項或第二十
    八條第二項、第四項之規定。
